【裁判字號】    98,交聲,2046
【裁判日期】    980724
【裁判案由】    聲明異議
【裁判全文】
臺灣臺中地方法院交通事件裁定        98年度交聲字第2046號
原處分機關  交通部公路總局臺中區監理所豐原監理站
異  議  人
即受處分人  甲○○
上列受處分人因違反道路交通管理處罰條例案件，對於交通部公
路總局臺中區監理所於民國98年6月1日所為之處分（豐監稽違字
第裁63-Z00000000號裁決書）聲明異議，本院裁定如下：
    主    文
原處分撤銷。
甲○○不罰。
    理    由
一、原處分機關交通部公路總局臺中區監理所豐原監理站係以：
    本件異議人即受處分人甲○○（下稱受處分人）於民國98年
    3月8日15時22分許，駕駛6431-ER 號自用小客貨車，行經國
    道一號北向159.758 公里處，因「未注意車前狀態，肇事致
    人於死（違反道路交通安全規則第94條第3項），撞上G8-76
    00號車肇事」之違規，為內政部警政署國道公路警察局第三
    警察隊依違反道路交通管理處條例第61條第1項第4款，以公
    警局交字第Z00000000 號違反道路交通管理事件通知單舉發
    ，受處分人不服並依限期提出申訴，本站以98年4 月14日中
    監豐字第0980005743號函請原舉發單位查證違規屬實，本站
    遂於98年6月1日以豐監稽違字第裁63-Z00000000號裁決書處
    「一、吊銷駕照3 年，駕照限於98年7月1日前繳納、繳送。
    二、上開罰鍰駕照逾期不繳送者：(一)自98年7月2日起駕照逕
    行註銷。(二)駕照註銷後，自98年7月2日起3 年內不得重新考
    領駕照。」於法並無不合等語。
二、本件受處分人聲明異議意旨略以：
(一)本人依道路交通安全規則遵行駕駛，在有關葉旺朋駕駛G8-7
    600 號車事故中，本人自始一路平順駕駛，未有超越或踰越
    車道或侵害他車車道、路權之情事。
(二)依據高速公路管制規則第6 條規定，行進中車間距安全距離
    時速100 公里，安全距離為50公尺，時速90公里，安全距離
    為45公尺，爰此國道公路警察局第三警察隊之測量，現場本
    人留下39.4公尺之煞車距離，顯然並未違反、超越高速公路
    法規規定之安全距離，何況在突發狀況下，為顧及車輛、人
    員之安全，能在安全距離內穩住已屬困難，爰聲明異議請求
    撤銷吊銷處分等語。
三、按汽車駕駛人，駕駛汽車違反道路交通規則、第33條之管制
    規則，因而肇事致人死亡，吊銷其駕駛執照；汽車駕駛人，
    曾依本條例其他各條規定吊銷駕駛執照者，一年內不得考領
    駕駛執照，道路交通管理處罰條例第61條第1項第4款、第67
    條第3 項分別定有明文。另按汽車行駛時，駕駛人應注意車
    前狀況，並隨時採取必要之安全措施，道路交通安全規則第
    94條第3項亦定有明文。
四、經查：
(一)本件被害人斐香莉之夫葉旺朋駕駛車號G8-7600 號自用小客
    車，搭載被害人（坐於副駕駛座），沿國道一號高速公路由
    南往北方向行駛，行駛於外側車道至肇事地點，葉旺朋為撿
    拾在右前座的餅乾，疏未注意行車之前後路況，貿然以單手
    駕車，導致該車失控自外側車道斜向橫過中線車道偏向內側
    車道，旋即擦撞中央分隔島之內側護欄，內側護欄留有9.7
    公尺擦痕，再彈出橫停於內側車道與中線車道之間，適有同
    向由受處分人甲○○駕駛車號6431-ER 號自用小客貨車，於
    內側車道撞擊葉旺朋所駕前開車輛之右後車門等情，有臺灣
    臺中地方法院檢察署檢察官98年度偵字第8660號聲請簡易判
    決處刑書、本院98年度豐交簡字第353 號簡易判決、道路交
    通事故現場圖及現場照片在卷可稽。參以受處分人於警詢時
    供稱：伊行使內側車道，突然一台車切入伊車車道，該車整
    台車先行自撞護欄後，整車轉個半圈，前車頭幾乎面向中線
    車道，後車頭向中央分隔島，伊看到時已經來不及煞車，就
    撞上該車右後車門葉子板等語。是受處分人於肇事當日在警
    詢時所陳述本件車禍肇事經過，核與現場跡證相符。足見本
    件車禍肇事經過，係葉旺朋駕駛自用小客車沿外側車道至肇
    事地點，為撿拾在右前座的餅乾時，因左手反握將方向盤往
    下一拉，致使該車失控撞擊內側護欄打轉，導致後方駛來由
    受處分人所駕駛之自用小客貨車煞車、閃避不及而碰撞肇事
    ，為葉旺朋於警詢所自承，得以認定。
(二)按汽車在行駛中，不得驟然或任意變換車道，如欲超越前車
    或變換車道時，應先顯示方向燈光告知前後車輛，並保持安
    全距離及間隔，方得超越或變換車道，高速公路交通管制規
    則第十一條定有明文。準此，本件被害人之夫葉旺朋駕駛自
    小客車沿外線車道行至肇事地點，為撿拾在右前座的餅乾，
    貿然以單手駕車，致使該車失控自外側車道斜向橫過中線車
    道偏向內側車道，旋即擦撞中央分隔島之內側護欄，再彈出
    橫停於內側車道與中線車道之間，導致後方駛來由受處分人
    所駕駛之自用小客貨車煞車、閃避不及而碰撞肇事，其有違
    高速公路交通管制規則第11條之規定，亦可認定。
(三)本件原處分機關以原舉發單位於98年5月4日公警三交字第09
    80371046號函查證略以：受處分人於肇事現場留下39.4公尺
    之煞車痕，顯見其發現危險做出煞車反應之距離已超過39.4
    公尺，與警詢筆錄中所述來不及煞車就撞上之說法不符，且
    其撞擊位置與車損位置亦相符，而認受處分人未注意車前狀
    況云云。惟查，受處分人於警詢時供稱：伊行使內側車道，
    突然一台車切入伊車車道，該車整台車先行自撞護欄後，整
    車轉個半圈，前車頭幾乎面向中線車道，後車頭向中央分隔
    島，伊看到時已經來不及煞車，就撞上該車右後車門葉子板
    等語，業如前述，受處分人肇事後留有39.4公尺之煞車痕，
    其有採取必要之閃避煞車措施堪以認定。又本件事故發生時
    ，受處分人並未超速、飲酒及使用行動電話，此有其在警詢
    之筆錄附卷可佐。且在一般駕駛者之經驗法則上，均有不得
    驟然或任意變換車道之認識，並信賴參與交通行為之對方，
    將同時為必要之注意，相互為遵守交通秩序之適當行為，復
    有上開高速公路交通管制規則第11條規定可按，受處分人行
    駛於己方車道上，並未違規，對於葉旺朋突如其來之橫向、
    快速、侵入己道之違規行駛行為，衡諸常情，並無預見可能
    性，自難期待受處分人在該種情況下，採取除煞車外之其他
    措施，以避免與被害人之座車碰撞，實難推認受處分人就此
    有何過失責任。
(四)綜上所述，本件原處分機關認受處分人有未注意車前狀況所
    舉之證據資料，經本院調查審閱後，尚不足得有不利受處分
    人之心證，此外，本院復查無其他積極證據足認受處分人有
    如裁決書所指此部分之行為，即應為有利於受處分人之認定
    。再按道路交通管理處罰條例第61條第1項第4款所稱「違反
    道路交通安全規則，因而肇事致人死亡者」係以汽車駕駛人
    違反交通安全規則，並因此違規行為使人發生死亡結果為其
    構成要件，此觀該條文義甚明。查受處分人並無違反未注意
    車前狀況之規定，且對本件車禍亦無過失，均如前述，縱被
    害人係因本件車禍死亡，亦與受處分人之煞車不及行為無關
    ，受處分人自無因此承擔行政歸責之理。原處分機關不察，
    逕認受處分人有上開違規行為，且所為並與被害人之死亡有
    因果關係，而對受處分人裁罰如前述，尚屬有誤，應認受處
    分人本件之異議為有理由，自應由本院將原處分機關之處分
    撤銷，諭知受處分人不罰，以資適法。
五、據上論斷，應依道路交通管理處罰條例第87條第2 項，道路
    交通案件處理辦法第20條規定，裁定如主文。
中    華    民    國    98    年    7    月     24    日
                       交通法庭   法  官  吳幸芬
上正本證明與原本無異。
如不服本裁定應於送達後5日內向本院提出抗告狀
中    華    民    國    98    年     7    月    24    日
                                  書記官  黃毅皓


司法院資訊處製作；財團法人民間司法改革基金會備份。
